【裁判字號】    99,司財管,1
【裁判日期】    990614
【裁判案由】    指定遺產管理人
【裁判全文】
臺灣基隆地方法院民事裁定             99年度司財管字第1號
聲  請  人  財政部臺灣省北區國稅局
法定代理人  丙○○
相  對  人  甲○○
上列聲請人聲請選任被繼承人乙○○之遺產管理人事件，本院裁
定如下：
    主  文
選任甲○○（女，民國○○年○○月○日生，身分證統一編號：
Ｚ000000000，住基隆市○○區○○路三十六巷四十八
號）為被繼承人乙○○之遺產管理人。
准對被繼承人乙○○（男，民國○○○年○○月○○○日生，身
分證統一編號：Ｚ000000000，生前設籍基隆市○○區
○○路三十六巷四十八號）之繼承人為承認繼承之公示催告。
被繼承人乙○○之繼承人，應自前項公示催告最後登載新聞紙之
日起壹年內承認繼承，上述期限屆滿，無繼承人承認繼承時，被
繼承人乙○○之遺產，於清償債權，並交付遺贈物後，如有剩餘
即歸屬國庫。
聲請人應於收受本裁定之日起貳拾日內將本裁定登載公報、新聞
紙或其他相類之傳播工具，並將登載證據檢送本院。
程序費用新臺幣壹仟元由被繼承人乙○○之遺產負擔。
    理  由
一、按繼承開始時，繼承人之有無不明，而無親屬會議或親屬會
    議未於1個月內選定遺產管理人者，利害關係人或檢察官得
    聲請法院選任遺產管理人，並由法院依公示催告程序，定6
    個月以上之期限，公告繼承人，命其於期限內承認繼承，民
    法第1177、1178條定有明文。又次順序繼承人有無不明或第
    四順序之繼承人均拋棄其繼承權者，準用關於無人承認繼承
    之規定，民法第1176條第6項後段亦有明文。
二、本件聲請意旨略以：被繼承人乙○○業於97年5月13日死亡
    ，死亡前尚有綜合所得稅未完納，並遺有土地及投資各一筆
    。惟其配偶甲○○、子女李光立、李貫，兄李丁木、李丁財
    ，姐李丁合等均已拋棄繼承，其父母均已歿，有無其他應為
    繼承之人不明，致影響國稅徵收，爰依利害關係人身分，聲
    請選任遺產管理人等語。
三、經查，聲請人主張有上開事實，業據其提出繼承人拋棄繼承
    備查函、繼承系統表、個人戶籍資料查詢結果畫面、全戶戶
    籍資料查詢清單、戶籍謄本、欠稅總歸戶查詢情形表、綜合
    所得稅核定通知書及財產歸屬清單等件（以上均影本）為憑
    。而依聲請人提出之全戶戶籍謄本及本院98年10月1日基院
    慧97繼玄字第396號函所附當事人資料清單所載，無人得為
    被繼承人乙○○之正當繼承人，依上開規定，自應準用關於
    無人承認繼承之規定，由其親屬會議於一個月內選定被繼承
    人之遺產管理人。然本件距被繼承人死亡之日（即97年5月
    13日）及其已知之繼承人聲明拋棄繼承經准予備查之日（97
    年8月22日），迄今均已逾一個月，本院亦查無被繼承人之
    親屬會議業已選定遺產管理人向本院報明之情形，此際聲請
    人本諸被繼承人乙○○債權人即利害關係人之身分，依上開
    規定聲請本院選任遺產管理人，尚無不合。
四、本院審酌上開情事，並參酌遺產管理人之職務，依民法第11
    79條規定，其程序相當複雜，任務亦頗繁重，且遺產管理人
    最好熟悉被繼承人之遺產情形，甲○○為被繼承人乙○○之
    配偶，對被繼承人之財產自有相當程度之瞭解，經本院傳訊
    到庭後，除表示伊較乙○○兄弟姊妹及兩人子女更瞭解被繼
    承人財產狀況外，復已同意擔任乙○○之遺產管理人，有本
    院99年6月2日訊問筆錄存卷足憑，是甲○○具最適切擔任本
    件遺產管理人之資格及能力無疑，為保障債權人利益並期程
    序之公正、公信起見，爰選任甲○○為遺產管理人，並為無
    人承認繼承之公示催告。
五、依非訟事件法第157條、第24條第1項，裁定如主文。
六、如不服本裁定，應於裁定送達後10日內向本院提出抗告狀，
    並繳納抗告費1,000元。
中    華    民    國    99    年    6     月    14    日
                  家事法庭司法事務官  蔡鎮宇

司法院資訊處製作；財團法人民間司法改革基金會備份。
